臺灣士林地方法院民事判決
110年度訴字第1608號
原      告  戊○○  
訴訟代理人  凃逸奇律師
被      告  甲○○（兼丁○○之承受訴訟人）



            丙○○（兼丁○○之承受訴訟人）

            乙○○（即丁○○之承受訴訟人）

共      同
訴訟代理人  林仕訪律師
複代理人    林育靖律師
            簡雅君律師
被      告  己○○  



上列當事人間請求排除侵害等事件，本院於民國111年5月31日言
詞辯論終結，判決如下：
    主  文
一、被告甲○○、丙○○、乙○○應將坐落臺北市○○區○○段○○段○○○地
    號土地上如附圖所示Ａ、Ｂ部分之地上物（面積分別為一點零
    五、零點九三平方公尺）及同段八十一之二地號土地上如附
    圖所示Ｃ部分之地上物（面積為八點九三平方公尺）拆除，
    將占用之土地返還予原告。 　　
二、被告戊○○應將坐落臺北市○○區○○段○○段○○○○○地號土地上如
    附圖所示Ｄ、Ｅ、Ｆ部分之地上物（面積分別為零點零七、零
    點一三、零點零四平方公尺）拆除，將占用之土地返還予原
    告。　　
三、訴訟費用由被告甲○○、丙○○、乙○○負擔百分之九十八，餘由
    被告戊○○負擔。
四、本判決第一項於原告以新臺幣壹佰萬元為被告甲○○、丙○○、
    乙○○供擔保後，得假執行。但被告甲○○、丙○○、乙○○如以新
    臺幣參佰萬元為原告預供擔保後，得免為假執行。　　
五、本判決第二項於原告以新臺幣貳萬伍仟元為被告戊○○供擔保
    後，得假執行。但被告戊○○如以新臺幣柒萬伍仟元為原告預
    供擔保後，得免為假執行。
    事  實  及  理  由
壹、程序事項
一、按當事人死亡者，訴訟程序在有繼承人、遺產管理人或其他
    依法令應續行訴訟之人承受其訴訟以前當然停止；承受訴訟
    人，於得為承受時，應即為承受之聲明。他造當事人，亦得
    聲明承受訴訟；當事人不聲明承受訴訟時，法院亦得依職權
    ，以裁定命其續行訴訟，民事訴訟法第168 條、第175 條及
    第178 條分別定有明文。查本件被告丁○○於訴訟程序中死
    亡，其繼承人為被告甲○○、丙○○、乙○○（下合稱張家兄妹）
    ，並由渠等具狀聲明承受訴訟（本院卷第178頁），經核於
    法並無不合，應予准許。
二、次按訴狀送達後，原告不得將原訴變更或追加他訴。但請求
    之基礎事實同一者，不在此限，民事訴訟法第255 條第1 項
    第2 款定有明文。本件原告訴之聲明原為：（一）丁○○、甲○○、丙○○應將臺北市○○區○○段○○段0000地號土地（下稱81-2
    地號土地）上之地上物拆除，將占用之土地返還予原告。（
    二）被告戊○○（下與張家兄妹合稱被告，如單指1人則逕稱
    其名）應將同段81-1地號土地（下稱81-1地號土地）上之地
    上物拆除，將占用之土地返還予原告（本院卷第70頁）。嗣
    變更為：（一）張家兄妹應將81-2地號土地上如附圖所示C
    部分之地上物及同段81地號土地（下稱81地號土地，與81-1
    、81-2地號土地合稱系爭土地）上如附圖所示A、B部分之地
    上物拆除，將占用之土地返還予原告。（二）戊○○應將81-1
    地號土地上如附圖所示D、E、F部分之地上物拆除，將占用
    之土地返還予原告（本院卷第324頁）。經核原告係基於同
    一基礎事實而變更聲明，揆諸首開法條規定，應予准許。
貳、實體事項
一、原告起訴主張：
（一）原告為系爭土地之所有權人，張家兄妹為門牌號碼臺北市
      ○○區○○○路○段000巷00弄0號房屋（下稱8號房屋）之共有
      人，戊○○為同巷弄10號房屋（下稱10號房屋）之所有權人
      。惟8號房屋及10號房屋分別無權占用系爭土地如附圖所
      示A-F部分，已侵害原告就系爭土地之所有權，爰依民法
      第767條第1項前段規定，請求被告拆屋還地等語。
（二）並聲明：
    1.張家兄妹應將81-2地號土地上如附圖所示C部分之地上物
      及81地號土地上如附圖所示A、B部分之地上物拆除，將占
      用之土地返還予原告。
    2.戊○○應將81-1地號土地上如附圖所示D、E、F部分之地上
      物拆除，將占用之土地返還予原告。
    3.願供擔保，請准宣告假執行。 
二、被告抗辯則以：
（一）張家兄妹：
　　1.就8號房屋無權占用81、81-2地號土地之事實不爭執，惟
      原告請求拆屋還地係權利濫用等語，資為抗辯。
　　2.並聲明：
　　①原告之訴及假執行之聲請均駁回。
　　②如受不利判決，願供擔保請准宣告免為假執行。　
（二）戊○○：
　　1.對10號房屋占用81-1地號土地無意見等語，資為抗辯。
　　2.並聲明：
　　①原告之訴及假執行之聲請均駁回。
　　②如受不利判決，願供擔保請准宣告免為假執行。　　　
三、本院得心證之理由：
（一）按所有人對於無權占有或侵奪其所有物者，得請求返還之
      。對於妨害其所有權者，得請求除去之。有妨害其所有權
      之虞者，得請求防止之，民法第767條第1項定有明文。經
      查：原告於民國109年8月10日登記成為系爭土地之所有權
      人，張家兄妹為8號房屋之共有人，戊○○為10號房屋之所
      有權人；又81地號土地如附圖所示A、B部分及81-2地號土
      地如附圖所示C部分為8號房屋占用，81-1地號土地如附圖
      所示D、E、F部分遭10號房屋占用，且被告就上開占用部
      分並無合法占有權源等情，為兩造所不爭執（本院卷第34
      2頁），是此部分事實，應堪認定。又被告既不爭執渠等
      之房屋占用系爭土地如附圖所示A-F部分，且無合法占有
      權源，則原告依民法第767條第1項規定，請求被告拆除如
      附圖所示A-F部分之地上物，將占用之土地返還予原告，
      自屬有據。
（二）次按土地所有人建築房屋逾越地界，鄰地所有人請求移去
      或變更時，法院得斟酌公共利益及當事人利益，免為全部
      或一部之移去或變更。但土地所有人故意逾越地界者，不
      適用之，民法第796條之1定有明文。又民法第796條所謂
      越界建築，其建築物必為房屋，苟屬非房屋構成部分之牆
      垣、豬欄、狗舍或屋外之簡陋廚廁，尚不能謂有該條之適
      用（最高法院59年台上字第1799號判決意旨參照）。經查
      ：張家兄妹固爰引民法第796條之1，抗辯原告請求拆屋還
      地係權利濫用云云。惟依現場照片所示，8號房屋及10號
      房屋占用系爭土地之部分，皆為大門及車庫之梁柱，而非
      建物本身（本院卷第262-271頁），揆諸上開說明，本件
      應無民法越界建築相關規定之適用。則原告本於所有權人
      之地位，請求被告拆除無權占用系爭土地之地上物，即屬
      合法行使權利，難謂有何權利濫用之情事可言。是張家兄
      妹上開抗辯，洵屬無據。
四、從而，原告依民法第767條第1項規定，請求張家兄妹應將81
    -2地號土地上如附圖所示C部分之地上物及81地號土地上如
    附圖所示A、B部分之地上物拆除，將占用之土地返還予原告
    ；另請求戊○○應將81-1地號土地上如附圖所示D、E、F部分
    之地上物拆除，將占用之土地返還予原告，均為有理由，皆
    應予准許。
五、又兩造均陳明願供擔保請准宣告假執行或免為假執行，經核
    均無不合，爰分別酌定相當之擔保金額，予以准許。
六、本件事證已臻明確，兩造其餘攻擊防禦方法及所提出之證據
    ，經本院審酌後，核與判決之結果不生影響，爰不一一論駁
    ，併此敘明。 
七、訴訟費用負擔之依據：民事訴訟法第78條。
中　　華　　民　　國　　111 　年　　 6  　月　　30  　日
                  民事第三庭    法  官  楊忠霖
以上正本係照原本作成。 
如對本判決上訴，應於判決送達後20日內向本院提出上訴狀，若
委任律師提起上訴者，應一併繳納上訴審裁判費，否則本院得不
命補正逕行駁回上訴。
中　　華　　民　　國　　111 　年　　6 　　月　　30　　日
                                書記官  賴怡婷